臺灣高等法院刑事裁定
110年度抗字第1753號
抗  告  人  
即  受刑人  郭定宏



上列抗告人因聲明異議案件，不服臺灣士林地方法院中華民國11
0年10月15日裁定（110年度聲字第1070號），提起抗告，本院裁
定如下：
    主  文
抗告駁回。
    理  由
一、原裁定意旨略以：抗告人即受刑人郭定宏前因犯有如附表所
    示之罪，經原審法院於民國109年7月10日以109年度聲字第8
    87號裁定定應執行有期徒刑3年4月，並經本院於109年8月11
    日以109年度抗字第1297號裁定抗告駁回，同年8月19日確定
    。受刑人以其已經臺灣桃園地方法院（下稱桃園地院）於11
    0年4月8日以110年度毒聲字第698號裁定淮予觀察勒戒，並
    由臺灣桃園地方檢察署（下稱桃園地檢）檢察官於110年4月
    21日以110年度觀執字第569號執行觀察勒戒處分完畢，而援
    引最高法院109年度台上大字第3826號裁判意旨，認其因觀
    察勒戒執行完畢後，就附表所示業經判決確定之他罪部分均
    不予執行，容有誤會，顯非可採。受刑人復未就臺灣士林地
    方檢察署110年度觀執更字第71號指揮書指摘檢察官有何積
    極執行指揮之違法或其執行方法有何處不當等情形，是本件
    聲明異議自屬無據，應予駁回。
二、抗告意旨略以：受刑人於101年7月28日至法務部○○○○○○○○附
    設勒戒處所執行勒戒，期間受刑人經心理醫師多次會談，認
    定無施用毒品可能，無需強制戒治，並於110年8月31日觀察
    勒戒執行完畢。則參照最高法院109年度台上大字第3826號
    裁判意旨，毒品危害防制條例此次修法（即109年7月15日生
    效日）明顯是將施用毒品之病患性犯人先由專業醫師、心理
    師評估治療認定，再交由院檢方裁判、執行，倘醫生心理師
    已認定受刑人無再施用毒品，即無再受處分、執行之必要，
    則受刑人前於108年2月至108年8月間陸續犯施用毒品罪：①
    臺灣臺北地方法院（下稱臺北地院）108年度審訴字第444號
    8月、②臺北地院108年度審訴字第444號6月、③原審108年度
    審訴字第301號、④原審108年度審訴字第381號、⑤原審109年
    度審訴字第120號6月、⑥原審109年度審訴字第120號9月之6
    罪，應為⑦桃園地院110年度毒聲字第698號之觀察勒戒處分
    所吸收，應依法立即釋放受刑人云云。
三、按受刑人或其法定代理人或配偶以檢察官執行之指揮為不當
    者，得向諭知該裁判之法院聲明異議，刑事訴訟法第484條
    定有明文。所謂諭知該裁判之法院，係指對被告之有罪判決
    ，於主文內宣示主刑、從刑之法院而言。所稱「檢察官執行
    之指揮不當」，係指檢察官有積極執行指揮之違法及其執行
    方法有不當等情形而言，即受刑人聲明異議之客體，應以檢
    察官執行之指揮為限。倘受刑人並非針對檢察官執行之指揮
    認有不當，其所為聲明異議於程序上已難謂適法，法院自應
    以裁定駁回其異議（最高法院102年度台抗字第404號裁定意
    旨參照）。準此，刑事訴訟法第484條之聲明異議之客體，
    其範疇應以檢察官執行之指揮為限。
四、經查：
㈠、受刑人前因犯如附表所示之罪經原審於109年7月10日以109年
    度聲字第887號裁定定應執行有期徒刑3年4月，復經本院於1
    09年8月11日以109年度抗字第1297號裁定抗告駁回，同年8
    月19日確定，並經臺灣士林地方檢察署以110年度觀執更丙
    字第71號指揮書執行在案，有本院被告前案紀錄表及臺灣士
    林地方檢察署執行指揮書附卷可稽。嗣受刑人另因施用第二
    級毒品甲基安非他命之犯行，經桃園地檢檢察官以109年度
    毒偵字第892號提起公訴，又因毒品危害防制條例第20條第1
    項、第3項、第23條第2項於109年7月15日修法施行之故，經
    桃園地院參照最高法院109年度台上大字第3826號裁判意旨
    ，於109年11月16日以109年度審易字第458號判決公訴不受
    理，復經本院於109年12月31日以109年度上易字第2518號判
    決駁回上訴確定。桃園地檢遂另以110年度聲觀字第495號向
    桃園地院聲請對受刑人為觀察勒戒，再經桃園地院於110年4
    月8日以110年度毒聲字第698號裁定准予觀察勒戒，並由桃
    園地檢檢察官於110年4月21日以110年度觀執字第569號執行
    觀察勒戒處分等情，有本院被告前案紀錄表可按。
㈡、抗告意旨雖稱受刑人上開①至⑥之罪應為⑦之觀察勒戒處分所吸
    收云云。然查，受刑人上開①至⑥之罪為於108年間施用毒品
    犯行，經原審法院於109年7月10日以109年度聲字第887號裁
    定定應執行有期徒刑3年4月，並經本院於109年8月11日以10
    9年度抗字第1297號裁定抗告駁回，同年8月19日確定，其行
    為及裁判確定時均係發生於毒品危害防制條例修正之生效日
    （即109年7月15日）前。換言之，此乃於上述毒品危害防制
    條例第20條修法施行前所犯，有本院被告前案紀錄表在卷可
    查，法院應依當時有效之法律對受刑人論罪科刑。再者，前
    開案件亦經判決確定及執行在案，依法律不溯及既往原則，
    及參照修正後毒品危害防制條例第35條之1第3款：「三、判
    決確定尚未執行或執行中之案件，適用修正前之規定。」規
    定，自無再適用修正後之規定對已確定之案件聲請觀察、勒
    戒之餘地，是執行檢察官以上開確定裁定據以執行①至⑥之罪
    ，於法並無不合。至無抗告意旨所稱上開①至⑥之罪應為⑦之
    觀察勒戒處分所吸收之情形，於法無據，抗告意旨此部分所
    指，容有誤會。此外，受刑人並未就臺灣士林地方檢察署11
    0年度觀執更字第71號指揮書指摘檢察官之執行指揮或其執
    行方法有何違法或不當之處，是本件聲明異議自無理由，應
    予駁回。
五、綜上所述，原裁定認受刑人本件聲明異議為無理由，而裁定
    駁回其聲明異議，已詳敘其依憑之證據，及認定之理由，經
    核並無違誤，受刑人猶執陳詞提起本件抗告，指摘原裁定不
    當，尚難認有理由，應予駁回。　
據上論斷，依刑事訴訟法第412條，裁定如主文。
中　　華　　民　　國　　110 　年　　11　　月　　30　　日
  　　　　     　 刑事第十六庭  審判長法　官  葉騰瑞
                                      法　官  古瑞君
                                      法　官  廖紋妤
以上正本證明與原本無異。      
如不服本裁定，應於收受送達後5日內向本院提出抗告狀。
                                      書記官  江珮菱
中　　華　　民　　國　　110 　年　　11　　月　　30　　日